【裁判字號】    98,抗,189
【裁判日期】    980720
【裁判案由】    假扣押
【裁判全文】
臺灣高等法院高雄分院民事裁定           98年度抗字第189號
抗  告  人  甲○○
相  對  人  乙○○
上列當事人間聲請假扣押事件，抗告人對於民國98年6 月26日台
灣高雄地方法院98年度裁全字第3664號裁定，提起抗告，本院裁
定如下：
    主  文
抗告駁回。
抗告訴訟費用由抗告人負擔。
    理  由
一、本件抗告意旨略以：訴外人盧怡月曾簽發32張票據予抗告人
    ，向抗告人借款新台幣（下同）3,500 萬元，並約定最後清
    償日為民國94年12月31日，屆期盧怡月未依約清償，經抗告
    人一再催討後，盧怡月始於95年9 月19日邀其弟即相對人為
    連帶保證人，雙方協議就上揭債務金額中之500 萬元，由盧
    怡月自95年10月起按月清償5 萬元，相對人則負連帶保證之
    責，抗告人並將上開票據交還予盧怡月。詎盧怡月與相對人
    均未依約還款。抗告人發現相對人及盧怡月係共謀以協議書
    騙取抗告人所持之上開票據，以阻止抗告人強制執行。原審
    未曉諭抗告人補證或補提相關事證，逕以抗告人未提出任何
    證據釋明本件有何日後不能強制執行或甚難執行之虞，即裁
    定駁回抗告人之聲請，於法不合。又相對人拒不履行前揭債
    務，且其名下僅有不動產1 筆，倘若抗告人於起訴前未對相
    對人之財產為假扣押，恐相對人在訴訟期間將輕易移轉及處
    分該筆不動產，如此，抗告人雖獲得本案勝訴判決，亦無法
    執行。為此，求為廢棄原裁定，並准抗告人提供擔保為假執
    行等語。
二、按請求及假扣押之原因，應釋明之；前項釋明如有不足，而
    債權人陳明願供擔保或法院認為適當者，法院得定相當之擔
    保，命供擔保後為假扣押，民事訴訟法第526 條第1 項、第
    2 項定有明文。次按新修正民事訴訟法第526 條第2 項，已
    將「債權人雖未為前項釋明，如就債務人所應受之損害已供
    法院所定之擔保者，得命為假扣押」之規定，修正為「前項
    釋明如有不足，而債權人陳明願供擔保或法院認為適當者，
    法院得定相當之擔保，命供擔保後為假扣押」，以與同條第
    一項規定「請求及假扣押之原因，應釋明之」相呼應。是債
    權人聲請假扣押，應就其請求及假扣押之原因加以釋明，必
    因釋明而有不足，經債權人陳明願供擔保或法院認為適當者
    ，始得命供擔保後為假扣押。若債權人就其假扣押之原因絲
    毫未予釋明，縱就債務人所應受之損害陳明願供擔保，仍不
    得認該擔保已補釋明之欠缺，其假扣押之聲請應不予准許（
    最高法院94年度台抗字第156 號、94年度台抗字第665 號裁
    定參照）。經查，本件抗告人主張相對人積欠其500 萬元未
    清償，且相對人名下僅有不動產1 筆，倘若抗告人於起訴前
    未對相對人之財產為假扣押，恐相對人在訴訟期間將輕易移
    轉及處分該筆不動產，如此，抗告人雖獲得本案勝訴判決，
    亦無法執行，故聲請就相對人之財產在500 萬元範圍內為假
    扣押，業據其提出協議書、存證信函、土地及建物謄本等為
    證，是抗告人雖就請求之原因，已為釋明，惟就相對人是否
    有隱匿財產之情事，致有「日後不能強制執行或甚難執行之
    虞」之假扣押原因，僅於原審聲請民事假扣押狀及抗告中陳
    述「相對人及盧怡月係共謀以協議書騙取回抗告人所持之票
    據，以阻止抗告人強制執行」、「近聞債務人（即相對人）
    又將進行移轉其財產之行為，為防其脫產，及恐日後有不能
    強制執行，或甚難執行之虞」「債務人（即相對人）及其姊
    盧怡月未依約給付前開款項，且共謀以協議書騙取回債權人
    （即抗告人）所持之票據，以阻止債權人強制執行」、「相
    對人現名下僅有不動產1 筆，倘若抗告人於起訴前未對相對
    人之財產為假扣押，因相對人僅有財產之不動產一筆，在訴
    訟期間將輕易移轉及處分，如此，抗告人雖獲得本案勝訴判
    決，亦無法執行。」等語，而未為任何釋明。依前揭說明，
    法院尚不得遽為假扣押之裁定，是原審裁定駁回抗告人本件
    假扣押之聲請，於法尚無不合，抗告意旨指摘原裁定不當，
    求為廢棄，為無理由，應予駁回。
三、據上論結，本件抗告為無理由，依民事訴訟法第495 條之1
    第1 項、第449 條第1 項、第95條、第78條，裁定如主文。
中    華    民    國    98    年    7     月    20    日
                            民事第三庭
                                審判長法官  張國彬
                                法      官  吳登輝
                                法      官  鄭月霞
以上正本證明與原本無異。
如不服本裁定應於送達後10日內向本院提出再抗告狀（並按他造
當事人之人數附繕本），並繳納再抗告費新臺幣1,000 元。
再為抗告僅得以適用法規顯有錯誤為理由，並應委任律師為代理
人。
中    華    民    國    98    年    7     月    20    日
                                書  記  官  白  蘭
附註：
抗告人之配偶、三親等內之血親、二親等內之姻親，或抗告人為
法人、中央或地方機關時，其所屬專任人員具有律師資格並經法
院認適當者，亦得為第三審代理人。
抗告人或其法定代理人具有律師資格者及前項情形，應於提起抗
告或委任時釋明之。


司法院資訊處製作；財團法人民間司法改革基金會備份。
